最高法院刑事判決　　　　　　　　　　　　　　　九十一年度台上字第二七二三號
　　 上　訴　人　甲○○
　　 選任辯護人　洪梅芬律師
　　　　　　　　 王正宏律師
　　　　　　　　 楊惠雯律師
右上訴人因違反毒品危害防制條例案件，不服台灣高等法院台南分院中華民國九十一
年一月三十一日第二審判決（九十年度上訴字第一二六六號，起訴案號：台灣台南地
方法院檢察署九十年度偵緝字第一六九號），提起上訴，本院判決如左：
    主  文
原判決撤銷，發回台灣高等法院台南分院。
    理  由
本件原判決認定上訴人甲○○意圖營利，基於概括之犯意，分別於民國八十九年十一
月二十七日三時許、同年十二月六日二十二時許、同月十一日十時三十分許，在台南
市○○路十三號富都大廈入口處、台南縣永康市○路○○○路口附近超商前、台南市
○○路十三號七樓之七十一號，各售賣新台幣（下同）五百元之第二級毒品安非他命
予張百卿施用，共得款一千五百元。張百卿於同年十二月十二日凌晨為警查獲，供出
毒品來源，經警授意，於同日凌晨一時許，撥打0000000000號行動電話向
上訴人佯購一千元之安非他命，上訴人仍承前之概括犯意，於該日凌晨三時許攜帶安
非他命前往上開富都大廈七樓電梯口交易，為警當場捕獲，扣得安非他命一包（淨重
零點參零公克，含包裝袋重零點貳壹公克）及專供包裝毒品之包裝袋一只（重零點貳
壹公克）等情。因而撤銷第一審之不當判決，改判仍論處上訴人連續販賣第二級毒品
罪刑。固非無見。惟查：(一)判決不載理由者當然為違背法令，所謂判決不載理由，係
指依法應記載於判決理由內之事項不予記載，或記載不完備者而言，此為刑事訴訟法
第三百七十九條第十四款上段之當然解釋，而有罪之判決書，對於被告有利之證據不
採納者，應說明其理由，復為刑事訴訟法第三百十條第二款所明定，故有罪判決書對
於被告有利之證據，如不加以採納，必須說明其不予採納之理由，否則即難謂非判決
不備理由之違法。原判決認定上訴人於八十九年十二月十一日十時三十分許，在台南
市○○路十三號七樓之七十一號售賣五百元之安非他命予張百卿施用等情。第查證人
張哲平於第一審審判中證稱：當天上訴人待在家裡，沒有外出，伊拜託他載其回家等
語（見第一審卷第三十五頁）。倘若不虛，上訴人當天既待在台南縣永康市○○路三
五六巷七一弄九號家裡，又如何能同時在台南市○○路十三號七樓之七十一號售賣安
非他命予張百卿？原判決未採納證人張哲平之證言，卻未說明其不予採納之理由，自
有判決理由欠備之違誤；(二)犯罪事實之認定，應憑真實之證據，倘證據是否真實尚欠
明顯，自難以擬制推測之方法，為其判斷之基礎。證人張百卿於警訊時雖指稱：「我
都是打0000000000號行動電話與甲○○聯絡購買安非他命」；上訴人於第
一審則供稱「十一月二十七日、十二月六日他有行動電話給我，但是這二天我們並沒
有聯絡上」等語（見警卷第六頁、第一審卷第一九六頁）。然查第一審調閱遠傳電信
股份有限公司0000000000號行動電話之通聯紀錄，並無八十九年十月二十
七日之紀錄（見第一審卷第五一至八○頁，且該二日之交易行為均無扣案之毒品及販
毒所得可資佐證。能否僅憑證人張百卿警訊之供詞為論罪之依據，亦堪質疑。原判決
認定證人張百卿係以公共電話與上訴人聯絡購毒，似有以推測擬制之方法，為其判斷
事實之基礎，其採證併有違誤。(三)毒品危害防制條例第四條第二項之販賣第二級毒品
罪，以行為人有營利之目的，而販入或賣出安非他命或二者兼而有之之犯行者為其構
成要件，故行為人有無此項犯罪之目的條件，自應於事實欄內為翔實之記載，然後於
理由內說明其憑以認定之證據，始稱適法。原判決論處上訴人販賣第二級毒品罪，雖
於事實欄略載上訴人有販賣第二級毒品意圖營利之犯意，但理由欄內卻未說明其憑以
認定之證據。究竟上訴人販入海洛因轉賣後所得利益若干﹖其買賣之間有無差價利潤
可圖﹖此等攸關上訴人販賣第二級毒品主觀犯罪之要件，原判決疏未於理由內論其
憑以認定之證據。徒以：「販賣安非他命係政府嚴予查緝之違法行為，非可公然為之
……且安非他命價格昂貴，取得不易，販毒者，苟無利可圖，應無甘冒重典，無端為
買賣之交易，其販入之價格必較售出之價格低廉，而有從中賺取買賣差價牟利之意圖
，應屬合理之認定……上訴人與證人張百卿非親非故，苟無利得，豈有甘冒重刑，一
再與之交易毒品之理……足見應有販賣牟利之意圖，彰彰明甚」等語，認定上訴人有
販賣第二級毒品營利之意圖，亦係以臆測之詞推定犯罪事實，其採證已悖乎證據法則
，仍屬可議。(四)科刑判決所認定之事實，與所採用之證據，不相適合，即屬證據上理
由矛盾，其判決當然為違背法令。原判決事實認定警方於八十九年十二月十二日凌晨
三時許在台南市○○路十三號富都大廈七樓電梯口，捕獲上訴人，扣得安非他命一包
（淨重零點參零公克，含包裝袋重零點貳壹公克）及專供包裝毒品之包裝袋一只（重
零點貳壹公克）等情。似認定扣案之包裝袋有二只，卻僅於判決主文內諭知沒收其中
一只，置其餘一只於不論，並有判決理由矛盾、不備之疏漏。以上為上訴意旨所指摘
及本院得依職權調查之事項，應認原判決有發回更審之原因。
據上論結，應依刑事訴訟法第三百九十七條、第四百零一條，判決如主文。
中      華      民      國    九十一    年      五      月     十六     日
                              最高法院刑事第四庭
                                  審判長法官  紀  俊  乾
                                        法官  黃  正  興
                                        法官  劉  介  民
                                        法官  陳  東  誥
                                        法官  黃  一  鑫
      右正本證明與原本無異
                                              書  記  官
中      華      民      國    九十一    年      五      月     二十     日
